【裁判字號】    89,交聲,412
【裁判日期】    890915
【裁判案由】    交管條例聲異
【裁判全文】
臺灣板橋地方法院交通事件裁定                    八十九年度交聲字第四一二號
    原處分機關  臺北市交通事件裁決所
    異議人  即  聯江交通有限公司
    受  處分人
    代  表  人  王許寶珠
右列異議人因違反道路交通管理處罰條例事件，對於臺北市交通事件裁決所於民國八
十九年七月二十五日所為之處分〔原處分案號：北市裁三字第車裁二二─六九五八七
號〕，聲明異議，本院裁定如左：
        主  文
原處分撤銷。
聯江交通有限公司不罰。
        理  由
一、本件原處分機關係以異議人所有牌照號碼Ｂ六─六四二號營業小客車，在臺北市
    ○○○路、長春路口有「損毀汽車牌照使其不能辨認『轉違規』」之違規事實，
    乃據道路交通管理處罰條例第十三條第一項第一款、第六十五條第一項第三款、
    第一款等規定裁決「罰鍰新台幣肆仟捌佰元整，罰鍰限於民國〔下同〕八十九年
    八月二十四日前繳納」、「逾期不繳納罰款時之處理：〔一〕自八十九年八月二
    十五日起，易處吊扣汽車牌照個月，並限於八十九年九月八日前繳送執行〔吊
    扣汽車牌照請繳送號牌及行車執照〕。〔二〕八十九年九月八日前未繳送汽車牌
    照者，自八十九年九月九日起易處吊銷汽車牌照並逕行註銷之。〔三〕汽車牌照
    經吊銷或註銷者，非經公路主管機關檢驗合格，不得再行請領。但經易處逕行註
    銷者，非滿六個月不得再行請領。」；異議人則以：〔一〕異議人前於八十七年
    九月二日，業將前開車輛出租與劉木林駕駛使用。〔二〕前開違規係劉木林之行
    為而生之違規，非異議人之行為而生違規。〔三〕承辦員警將「舉發違反道路交
    通管理事件通知單」交由劉木林簽收，卻罰及異議人等由，聲明異議。
二、按道路交通管理處罰條例第十三條第一款固明定「損毀汽車牌照，或將牌照塗抹
    ，使不能辨認其牌號者。」「處汽車所有人八百元以上一千六百元以下罰鍰，並
    責令申請換領牌照或改正。」，同條例第八十五第二項復明定「本條例關於車輛
    所有人之處罰，如應歸責於車輛駕駛人者，處罰車輛駕駛人。」，析言之，苟上
    開違規應歸責於車輛駕駛人，即處罰車輛駕駛人，不處罰車輛所有人。又舉發違
    反道路交通管理事件通知單僅舉發車輛駕駛人，『未舉發』車輛所有人有何涉上
    開違規情事，即不得『捨』受舉發之「車輛駕駛人」逕將「車輛所有人」裁罰。
    查臺北市政府警察局〔八七〕Ａ字第０六九五八七九號舉發違反道路交通管理事
    件通知單，舉發違規之行為人係「劉木林」，有上開舉發違反道路交通管理事件
    通知單影本足參，『並未』舉發異議人有何違規情事，原處分機關捨受處分人劉
    木林，逕對異議人裁罰，已非適法；又「汽車所有人、駕駛人違反道路交通管理
    ，經主管機關裁決後逾十五日未向管轄地方法院聲明異議，或其聲明異議經法院
    裁定確定，而不依裁決或裁定繳納罰鍰或不繳送汽車牌照、駕駛執照者，依左列
    規定處理之：一、經處分吊銷汽車牌照或駕駛執照者，由公路主管機關逕行註銷
    。二、經處分吊扣汽車牌照或駕駛執照者，按其吊扣期間加倍處分；仍不依限期
    繳送汽車牌照或駕駛執照者，吊銷其汽車牌照或駕駛執照。三、罰鍰不繳者，按
    其罰鍰數額，易處吊扣汽車牌照或駕駛執照一個月至三個月；不依期限繳送汽車
    牌照或駕駛執照者，吊銷其汽車牌照或駕駛執照。」、「前項第三款之汽車所有
    人、駕駛人如無汽車牌照或駕駛執照可資易處吊扣時，得就原處分或裁定確定之
    罰鍰加倍處罰；逾十五日後仍不繳納者，移送法院強制執行。」，為道路交通管
    理處罰條例第六十五條明定，析索立法意旨，係指原處分於「確定」後始有執行
    力，乃原處分機關於「八十九年七月二十五日」『裁決』如前，竟自裁決受處分
    人關於前開駕駛執照應於「八十九年八月二十四日前」繳送，亦非適法，又原處
    分機關裁決時，異議人並無「逾期不繳納罰款」之違規，乃原處分機關竟又裁決
    ：「逾期不繳納罰款時之處理：〔一〕自八十九年八月二十五日起，易處吊扣汽
    車牌照個月，並限於八十九年九月八日前繳送執行〔吊扣汽車牌照請繳送號牌
    及行車執照〕。〔二〕八十九年九月八日前未繳送汽車牌照者，自八十九年九月
    九日起易處吊銷汽車牌照並逕行註銷之。〔三〕汽車牌照經吊銷或註銷者，非經
    公路主管機關檢驗合格，不得再行請領。但經易處逕行註銷者，非滿六個月不得
    再行請領。」，已礙及受處分人依法爭訟之權，核非適法，爰將原處分撤銷，如
    主文第壹項。
三、按道路交通管理處罰條例第八十五條第二項明定「本條例關於車輛所有人之處罰
    ，如應歸責於車輛駕駛人者，處罰車輛駕駛人。」。查臺北市政府警察局〔八七
    〕Ａ字第０六九五八七九號舉發違反道路交通管理事件通知單「受處分人」為「
    劉木林」，非異議人，舉發之違規事實係「損毀汽車牌照使其不能辨認『轉違規
    』」，有上開舉發違反道路交通管理事件通知單影本可按，舉發之意旨載明『轉
    違規』，應在明示上開違規事由係歸責於「車輛駕駛人」「劉木林」，原處分機
    關捨受舉發人劉木林，逕對異議人裁罰，核非適法，異議人既未經舉發有何違規
    之事實，爰諭知異議人不罰，如主文第貳項。
據上論結，應依道路交通案件處理辦法第二十條前段，裁定如主文。
中      華      民      國      八十九      年     九     月    十五    日
                                      臺灣板橋地方法院交通法庭
              法  官  陳  福  來
右正本證明與原本無異。
如不服本裁定應於送達後五日內向本院提出抗告狀。
                                          書記官  陳  春  銘
中      華      民      國      八十九      年     九     月    十九    日


司法院資訊處製作；財團法人民間司法改革基金會備份。
